【裁判字號】    96,重上,15
【裁判日期】    970122
【裁判案由】    損害賠償
【裁判全文】
臺灣高等法院臺中分院民事判決  96年度重上字第15號
上  訴  人  丁○○
上  訴  人  戊○○
共      同
訴訟代理人  張志隆律師
被  上訴人  乙○○
被  上訴人  丙○○
        （即洪志豪）
共      同
訴訟代理人  蔡譯智律師
上列當事人間請求損害賠償事件，上訴人對於民國95年11月21日
臺灣臺中地方法院95年度重訴字第 221號第一審判決提起上訴，
本院於97年1月8日言詞辯論終結，判決如下：
    主  文
上訴駁回。
第二審訴訟費用由上訴人負擔。
    事實及理由
一、上訴人起訴主張：被上訴人乙○○為上訴人之女陳琪瑄之男
    友，夥同被上訴人丙○○即洪志豪於民國91年12月7日凌晨1
    時許，邀陳琪瑄至台中縣后里鄉○○路后豐大橋南下車道見
    面談判，因陳琪瑄不願再與被告乙○○交往而提出分手，引
    發被告乙○○不滿，雙方因而發生爭吵追逐，被告乙○○基
    於不確定之殺人故意，自陳琪瑄後方抱住，並呼喊有共同犯
    意聯絡之丙○○即洪志豪幫忙，抱住陳琪瑄之腳部，隨即合
    力將陳琪瑄自橋上丟下，致陳琪瑄受有顱骨粉碎性骨折併顱
    腦挫裂創之頭部外傷等傷害，於同日凌晨 1時30分許，在前
    揭大橋下之大甲溪河床經送醫不治死亡。刑事部分業經台灣
    台中地方法院94年度重訴字第2282號、本院95年度上訴字第
    1479號刑事判決被上訴人有罪在案。被上訴人不法侵害陳琪
    瑄之生命權，上訴人為陳琪瑄之父母，為此爰依民法第 184
    條第1項前段、第185條、第192條及第194條規定，請求被上
    訴人連帶給付上訴人丁○○殯葬費44萬9700元、扶養費35萬
    0551元、精神慰撫金350萬元，合計430萬0251元；上訴人戊
    ○○扶養費50萬9470元及精神慰撫金350萬元，合計400萬94
    70元。又本件事實之發生，上訴人初始僅知悉自己女兒係應
    其男友之邀約而出門，稍後再見時卻已天人永隔，是事情發
    生時，上訴人並不在現場，自無從就行為人係何人為明確知
    悉，僅係從被上訴人之供述中察覺被上訴人應有涉案之嫌疑
    ，並基於此項懷疑而於91年12月11日聲請保全證據，依上述
    學說及實務見解，此一時間點尚難能認定上訴人已知悉被上
    訴人為賠償義務人。再者，有關被上訴人刑案部分，先經台
    中地檢署檢察官於93年9月14日以92年度偵字第16278號不起
    訴書為不起訴，更可以顯見上訴人直至93年 9月14日止所握
    有之證據仍不足以起訴被上訴人，是當然亦無法認定時效業
    經開始起算。而上述不起訴處分經上訴人再議後終於94年 6
    月24日由台灣台中地方法院檢察署以93年度偵續字第 277號
    偵查起訴，是本件侵權行為之消滅時效自應從94年 6月24日
    起算，而上訴人係於94年 8月18日提起刑事附帶民事賠償，
    自未罹於時效。雖被上訴人主張最高法院72台上字第 738號
    判例以為抗辯，然該判例之見解，應解為倘有例外情形可認
    為上訴人於起訴前即握有足以起訴被上訴人之相當證據時，
    則當然不以檢察官起訴時為準，然此一例外與本件情形尚有
    未合，自無適用之空間。是被上訴人主張本件已逾侵權行為
    請求權2年時效之抗辯，應不足採等語。並聲明：
  1.被上訴人應連帶給付上訴人丁○○ 430萬0251元；連帶給付
    上訴人葉雅珊 400萬9470元，及均自起訴狀繕本送達翌日起
    至清償日止，按年息百分之5計算之利息。
  2.上訴人願供擔保請准宣告假執行。
二、被上訴人則以：上訴人於臺灣臺中地方法院檢察署偵辦之初
    ，即一再主張陳琪瑄為被上訴人所殺害，曾於91年12月11日
    具狀聲請保全證據，是原告至遲於91年12月11日即知有損害
    發生，其侵權行為請求權時效應於93年12月11日消滅，是本
    件已逾請求權時效。若認未逾消滅時效，被上訴人並未將陳
    琪瑄自橋上丟下，係陳琪瑄自行爬越欄杆摔落橋下致死，另
    上訴人丁○○請求殯葬費應扣除祭祀牲禮費、樂隊費用、追
    悼超薦費、安置祿位費及購買豬肉祭祀之費用及其所提出之
    做七水果祭品1萬8千元、誦經引魂功德圓滿7萬5千元、神主
    牌安奉10萬元、便餐7500元、平安餐 1萬7500元，故其得請
    求金額應為15萬6100元。又上訴人並非不能維持生活，不符
    合受扶養之要件，且精神慰撫金之請求實屬過高等語資為抗
    辯。並聲明：駁回上訴，並陳明如受不利判決，願供擔保請
    准免為假執行。
三、得心證之理由：
  (1)上訴人主張其女陳琪瑄於91年12月 7日遭被上訴人抱住腳部
    ，並合力自橋上丟下，致受有顱骨粉碎性骨折併顱腦挫裂創
    之頭部外傷等傷害，導致死亡，被上訴人則否認有此事實，
    並為時效抗辯。是本件首應審究者，乃為上訴人之損害賠償
    請求權，是否已罹於時效？
  (2)按因侵權行為所生之損害賠償請求權，自請求權人知有損害
    及賠償義務人時起，2年間不行使而消滅, 民法第197條定有
    明文。次按關於侵權行為損害賠償請求權之消滅時效，應以
    請求權人實際知悉損害及賠償義務人時起算，非以知悉賠償
    義務人因侵權行為所構成之犯罪行為經檢察官起訴，或法院
    判決有罪為準，最高法院72年度台上字第 738號判例意旨可
    資參照。經查本件被害人陳琪瑄於91年12月7日凌晨1時30分
    許死亡之事實，為兩造所不爭執。而上訴人於91年12月11日
    已具狀提出被上訴人二人涉犯殺人罪嫌之保全證據聲請，此
    有刑事聲請狀足憑（見台灣台中地方法院檢署91年度他字第
    2321號卷第1至第5頁），且上訴人於92年1月2日檢察官訊問
    時，已具體陳明彼等係告被上訴人二人殺人（見上開91年度
    他字第2321號卷第37頁），而證人甲○○於警詢時，亦已具
    體陳述其當場目睹陳琪瑄與被上訴人發生嚴重口角、追逐，
    陳琪瑄並大聲喊救命，之後即有黑影往橋下掉落（見上開91
    年度他字第24號卷第26頁）；且於92年1月2日檢察官訊問被
    上訴人等時，上訴人在場已聽聞被上訴人供稱當場有釣魚的
    人幫忙用電燈照（見上開91年度他字第24號卷第38、41頁）
    ；尤其92年 3月25日檢察官訊問時，證人甲○○證稱目睹陳
    琪瑄與被上訴人發生口角、追逐，陳琪瑄並大聲喊救命，之
    後即有黑影往橋下掉落云云，當時告訴人已在場聽聞（見上
    開91年度他字第24號卷第90頁）；則上訴人既已具體指明被
    上訴人殺人並提出告訴，且已知悉證人甲○○為現場目擊者
    ，自已實際知悉損害及賠償義務人，則本件上訴人之損害賠
    償請求權至遲應自92年 3月25日起算消滅時效，即上訴人之
    侵權行為請求權時效應於94年 3月25日消滅。詎上訴人卻遲
    於94年 8月18日始提出刑事附帶民事訴訟，揆諸首開法文及
    判例意旨，本件請求顯已逾侵權行為請求權 2年時效之規定
    ，被上訴人據以抗辯消滅時效完成而拒絕給付，自有理由。
    則上訴人猶主張依民法第184條第1項、第 185條等規定，請
    求被上訴人連帶負損害賠償責任云云，即屬無據，應予駁回
    ，其假執行之聲請亦失所附麗，應併予駁回。原審為上訴人
    敗訴之判決，及駁回其假執行之聲請，並無不合。上訴意旨
    指摘原判決不當，求予廢棄改判，為無理由，應予駁回。
四、本件事實已臻明確，兩造其餘攻擊防禦方法，均與本案判決
    結果不生影響，爰不予逐一論述，併此敘明。
五、據上論結，本件上訴為無理由，依民事訴訟法第449條第1項
    、第78條、第85條，判決如主文。
中    華    民    國    97    年    1     月    22    日
              民事第三庭  審判長法  官  陳照德
                                法  官  曾謀貴
                                法  官  李平勳
以上正本係照原本作成。
如對本判決上訴，須於收受判決送達後20日內向本院提出上訴書
狀，其未表明上訴理由者，應於提出上訴後20日內向本院提出上
訴理由書（須按他造人數附具繕本）。
上訴時應提出委任律師為訴訟代理人之委任狀。具有民事訴訟法
第466條之1第1項但書或第2項之情形為訴訟代理人者，另應附具
律師及格證書及釋明委任人與受任人有該條項所定關係之釋明文
書影本。
                                書記官  江丞晏
中    華    民    國    97    年    1     月    22    日
                                                      Ｍ


司法院資訊處製作；財團法人民間司法改革基金會備份。
